臺灣臺北地方法院刑事判決
111年度審易字第393號
公  訴  人  臺灣臺北地方檢察署檢察官
被      告  黃迦靈（原名楊淑玲）
上列被告因竊盜案件，經檢察官提起公訴（111年度偵緝字第204
號），本院判決如下：
    主    文
黃迦靈共同犯竊盜罪，處拘役參拾日，如易科罰金，以新臺幣壹
仟元折算壹日。
未扣案之IPHONE 6手機壹支、現金新臺幣壹仟捌百元沒收之，於
全部或一部不能沒收或不宜執行沒收時，追徵其價額。
    犯罪事實
一、黃迦靈（原名楊淑玲）與廖彥青（所涉竊盜部分，由本院另
    以111年度簡字第288號判決判處拘役40日在案）為男女朋友
    ，於民國110年10月4日上午11時40分許，在臺北市○○區○○路
    00號之臺鐵松山車站地下1樓停車場，因見李岱樺停放在該
    處之機車後方FOODPANDA外送箱拉鍊未關，竟共同意圖為自
    己不法所有，基於竊盜之犯意聯絡，先由廖彥青徒手竊取外
    送箱內之黑色NIKE側背包1個【內含IPHONE 6手機1支、新臺
    幣（下同）1,800元】，得手後現金1,800元由廖彥青、黃迦
    靈朋分花用殆盡，而所竊得黑色NIKE側背包（案發後嗣已由
    李岱樺領回）、IPHONE6手機則分別棄置在臺鐵松山車站樓
    梯處及不詳路旁水溝。嗣李岱樺發覺財物遭竊報警處理，經
    調閱監視器畫面，始悉上情。
二、案經李岱樺訴由內政部警政署鐵路警察局臺北分局報請臺灣
    臺北地方檢察署檢察官偵查起訴。
    理    由
一、證據能力：
    本判決所引用之證據資料，無論傳聞供述證據或非供述證據
    ，當事人均同意有證據能力（見本院卷第49至55頁）。且本
    院審酌供述證據作成時之情況，認為適當；非供述證據，亦
    查無非法取得而應予排除之情形，自均得作為證據。
二、認定本案犯罪事實之證據及理由：
  ㈠訊據被告黃迦靈雖否認有何竊盜犯行，辯稱：我跟廖彥青是
    男女朋友，我有看到他偷但我沒偷，我有幫忙把風…對檢察
    官起訴的犯罪事實及罪名沒有意見，但錢是廖彥青拿走，他
    沒分一點給我，手機也是他丟到水溝裡等語（見偵卷第15至
    20頁，偵緝卷第42頁；本院卷第51、54至55頁）。
  ㈡然查：被告與共犯即證人廖彥青於110年10月4日上午11時40
    分許，一同走進臺北市○○區○○路00號之臺鐵松山車站地下1
    樓停車場，並在告訴人李岱樺停放之機車旁逗留，因見該機
    車後方FOODPANDA外送箱拉鍊未關，遂由被告在旁觀看把風
    ，證人廖彥青則徒手竊取外送箱內之黑色NIKE側背包1個（
    內含IPHONE 6手機1支、現金1,800元），得手後，證人廖彥
    青將部分現金交予被告保管，嗣被告與證人廖彥青2人共同
    離去現場，復將上開黑色NIKE側背包1個（嗣業經告訴人領
    回）棄置在停車場內玄關樓梯，又將手機丟棄在不詳路邊水
    溝等情，業據共犯即證人廖彥青於警詢及偵查中證述：我徒
    手翻開機車後方熊貓外送箱，拿走裡面的黑色腰包，離去後
    在樓梯口把腰包打開取出現金跟手機，現金我交給我女朋友
    即被告，因為她都負責管錢，手機我自己收著，我們再一同
    前往統一超商用所竊得現金買中餐吃，後來測試該手機無法
    解鎖，我就丟到水溝裡，被告一開始就知道我們偷東西，她
    也知道那是贓款等語明確（見偵卷第9至14頁、偵緝卷第58
    至59頁），及證人即告訴人李岱樺於警詢、偵查及本院審理
    時指證（見偵卷第21至23、25至27、119至120頁）綦詳，並
    有攝得事發過程之監視器畫面翻拍照片、現場照片存卷可考
    （見偵卷第37至63頁），復有內政部警政署鐵路警察局臺北
    分局扣押筆錄、扣押物品目錄表、贓物認領保管單在卷可稽
    （見偵卷第29至31、35頁），堪認被告確有與共犯即證人廖
    彥青共同行竊得手之舉無訛，是被告以其僅係把風、未取得
    財物云云置辯，委難憑採。
  ㈢綜上，本案事證明確，被告犯行洵堪認定，應予依法論科。
三、論罪科刑：
　㈠核被告所為，係犯刑法第320條第1項之竊盜罪。
　㈡被告與共犯廖彥青就本案犯行，具有犯意聯絡及行為分擔，
    應論以共同正犯。
　㈢爰審酌被告與共犯廖彥青為男女朋友，平時在臺鐵松山車站附近出沒，因經濟狀況貧寒、缺錢購物果腹，竟夥同共犯廖彥青徒手竊取他人財物，使告訴人受有損害，未能尊重他人財產權，誠屬不該，參以告訴人李岱樺到庭表示：目前損失沒有獲償，對本案無意見（見本院卷第51、54頁），兼衡被告之智識程度（高中肄業）、生活狀況（自述原從事派報，患有思覺失調症），暨其犯罪動機、目的、手段、告訴人所受損害等一切情狀，量處如主文所示之刑，並諭知易科罰金之折算標準。
四、沒收：
　㈠按共同正犯犯罪所得之沒收、追徵，應就各人所分得之數為
    之。所謂各人「所分得」之數，係指各人「對犯罪所得有事
    實上之處分權限」而言。因此，若共同正犯各成員內部間，
    對於犯罪所得分配明確時，應依各人實際所得予以宣告沒收
    ；若共同正犯對於犯罪所得，其個人確無所得或無處分權限
    ，且與其他成員亦無事實上之共同處分權限者，自不予諭知
    沒收。然若共同正犯對於犯罪所得享有共同處分權限，僅因
    彼此間尚未分配或分配狀況未臻具體、明確，則仍回歸共同
    正犯各成員對於不法利得享有共同處分權限時，應負共同沒
    收之責原則（最高法院108年台上字第1037號判決同斯旨）
    。
　㈡查被告與共犯廖彥青本案共同竊得IPHONE6手機1支、現金1,8
    00元，俱如前揭，且該等失竊物品迄未扣案，亦均未實際合
    法發還予告訴人，應認被告與廖彥青2人就上開犯罪所得，
    具有事實上之共同支配關係，享有共同處分權限，爰依刑法
    第38條之1第1項前段、第3項規定，於本案宣告沒收，並於
    全部或一部不能沒收或不宜執行沒收時，追徵其價額。
　　至告訴人於本案裁判確定後，仍得就執行沒收之範圍內，依
    刑事訴訟法第473條相關規定向檢察官聲請發還，併予敘明
    。
　㈢末查本案被告與共犯廖彥青所竊得黑色NIKE側背包1個，已實
    際由告訴人領回，有贓物認領保管單附卷可稽（見偵卷第35
    頁），依刑法第38條之1第5項規定，爰不予宣告沒收或追徵
    。
據上論斷，應依刑事訴訟法第299條第1項前段，刑法第320條第1
項、第28條、第41條第1項前段、第38條之1第1項前段、第3項，
刑法施行法第1條之1第1項，判決如主文。
本案經檢察官唐仲慶偵查起訴，檢察官黃思源到庭執行職務。　
中　　華　　民　　國　　111 　年　　4 　　月　　26　　日
　　　　　　　　　刑事第二十一庭法　官　歐陽儀
上正本證明與原本無異。 
如不服本判決應於收受送達後20日內向本院提出上訴書狀，並應
敘述具體理由；其未敘述上訴理由者，應於上訴期間屆滿後20日
內向本院補提理由書（均須按他造當事人之人數附繕本）「切勿
逕送上級法院」。告訴人或被害人如對於本判決不服者，應具備
理由請求檢察官上訴，其上訴期間之計算係以檢察官收受判決正
本之日期為準。 因疫情而遲誤不變期間，得向法院聲請回復原
狀。
                                書記官  程于恬
中　　華　　民　　國　　111 　年　　4 　　月　　26　　日
附錄本案論罪科刑法條全文：
中華民國刑法第320條普通竊盜罪：
意圖為自己或第三人不法之所有，而竊取他人之動產者，為竊盜
罪，處五年以下有期徒刑、拘役或五十萬元以下罰金。
意圖為自己或第三人不法之利益，而竊佔他人之不動產者，依前
項之規定處斷。
前二項之未遂犯罰之。